【裁判字號】    97,簡上,358
【裁判日期】    970808
【裁判案由】    詐欺
【裁判全文】
臺灣板橋地方法院刑事判決             97年度簡上字第358號
上  訴  人  臺灣板橋地方法院檢察署檢察官
被      告  甲○○
上列被告因詐欺案件，上訴人不服本院於民國97年2 月26日以97
年度簡字第734 號所為第一審判決（偵查案號：96年度偵字第26
948 號），提起上訴及檢察官移送併案審理（97年度偵字第9489
號），經本院管轄第二審合議庭審理，判決如下：
    主  文
原判決撤銷。
甲○○幫助意圖為自己不法之所有，以詐術使人將本人之物交付
，處拘役伍拾玖日，如易科罰金以新臺幣壹仟元折算壹日。
    事  實
一、甲○○預見提供金融機構帳戶之存摺、金融卡及提款密碼予
    他人，足以幫助他人用以施用詐術使人陷於錯誤而匯出款項
    至該帳戶，再予提領使用，竟仍不違其本意，接續於民國（
    下同）96年6 月19、20日，在台北縣永和市○○路上之某2
    家便利商店前，將其向台灣郵政公司華江橋郵局所申請開設
    0000000 號帳戶之存褶、提款卡（含密碼）及印鑑章及其向
    臺灣彰化銀行福和分行所申請開設00000000000000號帳戶、
    台灣中小企業銀行永和分行申請開設00000000000 帳戶之存
    摺、提款卡（含密碼）及印鑑章，均以每10天新台幣（下同
    ）3000元之價格，出租交給某年籍不詳之成年人「施先生」
    ，而供其使用；嗣「施先生」所屬詐欺集團於取得上開帳戶
    資料後，即基於意圖為自己不法所有之犯意，先後於
  (一)於96年6 月8 日，該詐欺集團所屬成員致電胡來和佯稱其中
    獎，惟需先繳交手續費用云云等不實情節，致胡來和陷於錯
    誤，而依指示於96年6 月22日，在第一銀行善化分行，匯款
    100000元至甲○○上開台灣中小企業銀行帳戶內，旋由該詐
    欺集團成員將金錢提領一空，甲○○即以此方式幫助該詐欺
    集團遂行詐欺取財犯行。嗣因胡來和發覺受騙，經報警處理
    ，始循線查悉上情。
  (二)於95年10月間，楊秋連在報紙上看到「助人發財」之廣告，
    即撥打上開廣上所留電話與自稱「李先生」之年籍不詳男子
    聯絡，「李先生」詐稱可出售保證中獎之台灣大樂透號碼，
    致楊秋連陷於錯誤，而依指示於96年6 月23日，在彰化銀行
    東台北分行，匯款36000 元至甲○○上開彰化銀行帳戶內，
    旋由該詐欺集團成員將金錢提領一空，甲○○即以此方式幫
    助該詐欺集團遂行詐欺取財犯行。嗣因楊秋連發覺受騙，經
    報警處理，始循線查悉上情。
  (三)於96年6 月21日，該詐欺集團所屬成員致電陳雪齡佯稱為台
    北市國中學生家長聯合會副秘書長「陳慶祥」其人，因急需
    用錢等不實情節，致陳雪齡陷於錯誤，而依指示於96年6 月
    21日13時48分許，至郵局匯款50000 元至甲○○上開郵局帳
    戶內，旋由該詐欺集團成員將金錢提領一空，甲○○即以此
    方式幫助該詐欺集團遂行詐欺取財犯行。嗣因陳雪齡發覺受
    騙，經報警處理，始循線查悉上情。
  (四)於96年6 月上旬某日，致電乙○○佯稱其中獎，惟需先繳交
    63000 元之公證費用云云等不實情節，致乙○○陷於錯誤，
    而依指示於同年月23日14時51分許，在彰化銀行嘉義分行，
    匯款25000 元至甲○○上開彰化銀行帳戶內，旋由該詐欺集
    團成員將金錢提領一空，甲○○即以此方式幫助該詐欺集團
    遂行詐欺取財犯行。嗣因乙○○發覺受騙，經報警處理，始
    循線查悉上情。
二、案經乙○○訴由臺北縣政府警察局永和分報請臺灣板橋地方
    法院檢察署檢察官偵查後聲請簡易判決處刑及移送併案審理
    。
    理  由
一、訊據被告甲○○固坦承接續於上開時地將上開帳戶之存褶、
    提款卡（含密碼）及印鑑章等出租交給「施先生」，且被害
    人胡來和、楊秋連、陳雪齡及乙○○4 人分別於上開時地，
    因受該詐欺集團所屬成員施用上開不實詐術，而均陷於錯誤
    ，先後各匯款100000元、36000 元、50000 元及25000 元至
    被告上開帳戶中，旋即遭人提領一空等情屬實，惟矢口否認
    上開犯行，辯稱：伊不知「施先生」拿其出租上開帳戶向胡
    來和等4 人詐取上開財物，伊亦無幫助「施先生」詐欺之故
    意及行為云云。經查：
  (一)被告接續於上開時地將上開郵局、彰化銀行及台灣中小企業
    銀行帳戶之存褶、提款卡（含密碼）及印鑑章出租交給「施
    先生」使用，且被害人胡來和、楊秋連、陳雪齡及乙○○4
    人分別於上開時地，因受該詐欺集團所屬成員施用上開不實
    詐術，而均陷於錯誤，先後各匯款100000元、36000 元、50
    000 元及25000 元至被告上開帳戶中，旋即遭人提領一空等
    情，業據被告於本院審理時坦承不諱，核與被害人胡來和、
    楊秋連、陳雪齡及乙○○4 人於警詢中指述之情節，均相符
    合，復有被告所有上開郵局、彰化銀行及台灣中小企業銀行
    帳戶之開辦資料、存褶存款交易明細查詢、被害人乙○○匯
    款單據、彰化銀行存款憑條、郵政國內匯款執據、第一商業
    銀行匯款申請書回條、彰化銀行福和分行函、臺灣中小企業
    銀行存款交易明細查詢單、臺灣郵政股份有限公司臺北郵局
    函各乙份，在卷可稽，足堪認定。
  (二)雖被告辯稱其不知「施先生」拿其出租上開帳戶向胡來和等
    4 人詐取上開財物，亦無幫助「施先生」詐欺之故意及行為
    云云。惟向金融機構申請帳戶，請領存摺及金融卡使用，係
    針對申請人身分之社會信用，而予以資金之流通，具有強烈
    之屬人、專屬性格，而金融帳戶作為個人理財之工具，申請
    開設並無任何特殊之限制，一般民眾皆得以存入最低開戶金
    額之方式申請取得，且同一人均得在不同之金融機構申請數
    個存款帳戶使用，乃公眾所週知之事實，而提供帳戶予第三
    人使用，除至親或特殊原因之外，無不謹慎小心處理。茲本
    件被告將上開帳戶之存摺、提款卡（含密碼）及印鑑章出租
    交給「施先生」使用，而今日社會，利用手機簡訊、退還費
    用、網路購物等不實手段，詐取財物之事，亦迭有所聞，被
    告對此應無不知之理，則其對「施先生」可能利用其上開帳
    戶做為詐欺犯罪使用乙節，事前應足以預見，惟被告竟仍將
    上開帳戶之存摺、提款卡（含密碼）及印鑑章出租交給「施
    先生」使用，顯有容認本件詐欺犯罪發生之故意，是被告應
    有幫助「施先生」所屬詐欺集團利用其上開帳戶，向被害人
    胡來和等4 人詐取上開財物之不確定故意甚明，至為灼然。
    被告上開所辯，顯係事後卸責之詞，不足採信。
  (四)綜上所述，本件被告上開幫助詐欺取財之犯行均臻明確，應
    依法論科。
二、核被告所為，係犯刑法第339 條第1 項、第30條第1 項前段
    之幫助意圖為自己不法之所有，以詐術使人將本人之物交付
    罪。被告將上開帳戶之存摺、提款卡（含密碼）及印鑑章出
    租交給「施先生」使用，而助益該詐欺集團向被害人胡來和
    、楊秋連、陳雪齡及乙○○4 人各詐得100000元、36000 元
    、50000 元及25000 元，依刑法第30條第1 項前段之規定，
    均為幫助犯，應依同條第2 項之規定，按正犯之刑減輕之；
    被告先後於96年6 月19、20日，出租交付上開帳戶之存褶、
    提款卡（含密碼）及印鑑章予「施先生」使用，其時間、地
    點緊接，屬其遂行單一犯罪行為之各別動作，為接續犯；又
    檢察官移送上開事實一、(一)至(三)部分犯行併案審理，因與檢
    察官原聲請簡易判決處刑部分（即上開事實一、(四)，與檢察
    官移送併案之犯罪事實一、(四)屬同一事實）間，均有想像競
    合犯之裁判上一罪關係，依刑事訴訟法第267 條之規定，應
    併為檢察官原聲請簡易判決處刑之效力所及，本院自得併予
    審理，合先敘明。被告以一行為，而同時幫助該詐欺集團向
    被害人胡來和、楊秋連、陳雪齡及乙○○4 人各詐得上開財
    物間，有一行為而觸犯數罪名之想像競合關係，為想像競合
    犯，應依刑法第55條之規定，從一重處斷。本件原審以被告
    上開犯行事證明確，而援引刑法第339 條第1 項、第30條第
    1 項前段、第2 項、第41條第1 項前段之規定，並審酌被告
    本件犯罪之動機、目的、手段，被害人乙○○所受損害之程
    度及被告犯罪後之態度等一切情狀，判處拘役40日，並准以
    1000元折算一日易科罰金，雖屬有據。惟原審未及審酌被告
    上開事實一、(一)至(三)之犯行，是原判決要無維持之可能，應
    予撤銷，本件檢察官之上訴，為有理由，並由本院合議庭依
    法自為第二審之判決。爰審酌被告本件犯罪之動機、目的、
    手段，被害人胡來和等4 人所受損害之程度及被告犯罪後之
    態度等一切情狀，量處如主文所示之刑，並諭知易科罰金之
    折算標準，以資儆懲。
據上論斷，應依刑事訴訟法455 條之1 第3 項、第369 條第1 項
前段、第364 條、第299 條第1 項前段，刑法第339 條第1 項、
第30條第1 項前段、第2 項、第55條、第41條第1 項前段，刑法
施行法第1 條之1 第1 項、第2 項前段，判決如主文。
本案經檢察官楊展庚到庭執行職務。
中    華    民    國    97    年    8     月    8     日
                刑事第十二庭  審判長法  官  戴嘉清
                                    法  官  陳信旗
                                    法  官  林晏鵬
以上正本證明與原本無異
本件不得上訴
                                    書記官  陳映孜
中    華    民    國    97    年    8     月    8     日
附錄法條：刑法第339條
中華民國刑法第339條
（普通詐欺罪）
意圖為自己或第三人不法之所有，以詐術使人將本人或第三人之
物交付者，處5年以下有期徒刑、拘役或科或併科1千元以下罰金
。
以前項方法得財產上不法之利益或使第三人得之者，亦同。
前二項之未遂犯罰之。


司法院資訊處製作；財團法人民間司法改革基金會備份。
